臺灣高雄地方法院刑事判決　　　　　　　95年度交訴字第19號
公　訴　人　臺灣高雄地方法院檢察署檢察官
被　　　告　乙○○
上列被告等因公共危險等案件，經檢察官提起公訴（94年度偵字
第24996 號），本院判決如下：
    主  文
乙○○服用酒類，不能安全駕駛動力交通工具而駕駛，累犯，處
有期徒刑參月；又駕駛動力交通工具肇事，致人傷害而逃逸，累
犯，處有期徒刑捌月；應執行有期徒刑拾月。
乙○○被訴過失傷害部分公訴不受理。
    事  實
一、乙○○前於民國（下同）81年間，因涉犯殺人罪，經法院判
    處有期徒刑13年6 月確定，於94年5 月24日執行完畢，竟無
    悔悟，雖並未領有駕駛執照，依法不得駕駛小客車，且於94
    年10月29日凌晨5 時30分許，在高雄縣鳳山市五甲地區詳址
    不知之某釣蝦場與友人飲酒，明知酒後已達不能安全駕駛動
    力交通工具小客車之程度，竟仍於94年10月29日上午7 時許
    ，駕駛車號ZF-9137 號自小客車，沿高雄縣鳳山市○○路由
    西往東方向行駛，而於當日上午8 時15分許，行經油管路接
    近油管路與中崙二路交岔路口前之油管路上時，本應注意汽
    車行駛時，駕駛人應注意車前狀況及兩車併行之間距，並隨
    時採取必要之閃避煞停等安全措施，而依當時係日間且天候
    晴朗、路面乾燥、無缺陷及障礙物、視距良好，並無不能注
    意之情事，卻未注意其車右前方有甲○○騎乘腳踏車正與其
    同向行駛中，且於駛越甲○○腳踏車時，疏於注意與甲○○
    之腳踏車保持併行時之適當間距，以致乙○○小客車右側後
    照鏡自後擦撞同向行駛於慢車道之腳踏車騎士甲○○，致甲
    ○○人車倒地後，受有頭部外傷、疑右眼球挫傷、肢體多處
    擦傷等之傷害。詎乙○○駕駛上開小客車肇事，且致甲○○
    受傷後，未下車查看並將秦鴻泰送醫救護、停留現場等待警
    方處理，卻逕以高達時速60公里之車速，高速駕車逃離現場
    ，駛至油管路與中崙二路交岔路口，正右轉要進入中崙二路
    時，竟因車輛高速失控，而車頭衝撞與距離與甲○○肇事現
    場約231 公尺處，並停置於油管路與中崙二路交岔路口之中
    崙二路路邊莊振成所有車號VA─051 號自用大貨車之左前車
    身，乙○○車因此車頭嚴重受損，該車已無法繼續行駛，始
    停留於該處。嗣警方據報到場處理，並對乙○○施以吐氣之
    酒精濃度測試後，測得其吐氣之酒精濃度高達每公升1.05毫
    克，始查悉上情。
二、案經高雄縣警察局鳳山分局報請臺灣高雄地方法院檢察署檢
    察官偵查起訴。
    理  由
一、右開被告乙○○就其酒後駕駛以及駕車過失肇事傷害被害人
    甲○○等之事實均已坦承不諱，惟矢口否認有肇事逃逸之行
    為，並辯稱：其撞及甲○○時曾大力踩煞車，導致頭部撞及
    其車前擋風玻璃，且因當時酒醉，意識不清，後又誤將油門
    當作煞車踩踏，致使其車失控衝出，但其並無肇事逃逸，當
    時其車速約為時速60幾公里云云。惟查：
  （一）酒後駕駛犯行部分：
        除據被告坦認於前外，且有舉發違反道路交通管理事件
        通知單（見警卷第27頁）、酒精值測定表（見警卷第15
        頁）、刑法第185 條之3 案件測試觀察紀錄表（見警卷
        第16頁）各1 份在卷可稽；又按刑法第185 條之3 規定
        所謂「不能安全駕駛」，乃抽象危險犯，並不以發生具
        體危險為必要，對於呼氣酒精濃度已達每公升0.55毫克
        （0.55MG\L）以上，肇事率為一般正常人之10倍，認為
        已達不能安全駕車之標準，此業經法務部88年5 月18日
        以法88檢字第001669號函告週知，應為絕對不能安全駕
        駛動力交通工具。又當人飲酒後，若以呼氣酒精濃度測
        試器測得之呼氣濃度達到每公升0.5 毫克時，反應較慢
        ，感覺減低，將影響駕駛；達到每公升0.75毫克時，思
        考與個性行為均會改變；達到每公升1.0 毫克時，步態
        不穩，噁心嘔吐，精神混惑不清晰；亦業據行政院國軍
        退除役官兵輔導委員會臺北榮民總醫院以民國88年8 月
        5 日（88）北總內字第26868 號函釋明確。查本件被告
        酒精濃度測試結果，高達1.05MG\L，依據上開研究報告
        有關駕駛人酒後駕車行為表現之結論，足認被告因飲酒
        已至駕駛技巧障礙，視覺及行為反應能力減低，而達不
        能安全駕駛動力交通工具無疑；況被告於前揭時、地駕
        駛汽車，竟疏於注意其車右前方有被害人騎乘腳踏車正
        與之同向行駛，且於超越被害人腳踏車前行時未與併行
        之被害人腳踏車保持適當距離，以致其車右側後照鏡撞
        及被害人，使被害人人車倒地而肇事之事實，此業據被
        告坦認在卷，且經證人即被害人甲○○及目擊證人吳瑞
        旺於警詢時指訴綦詳【見警卷第6 ～7 、8 頁，證人甲
        ○○及吳瑞旺於警詢時之指訴，雖均係審判外之陳述，
        然被告於審判程序已同意作為證據（見本院卷第24、25
        頁），且本院審酌證人甲○○係於警詢中陳述其肇事被
        害之經過，證人吳瑞旺就其目擊、見聞車禍之情形告知
        警方，均屬適當，是依刑事訴訟法第159 條之5 第1項
        規定，自得為證據】，且有道路交通事故現場圖、道路
        交通事故調查報告表（一）、（二）、被害人之診斷證
        明書各1 份、及肇事現場與車輛照片共27幀等附卷可資
        證明，則由被告酒後未能妥適駕控該車，致生本件車禍
        ，更徵其酒醉程度確實已喪失安全駕駛操控動力交通工
        具之能力，猶臻明確。從而，本案就被告酒後駕駛之犯
        行，事證已明，洵堪認定。
  （二）肇事逃逸犯行部分：
      １目擊證人吳瑞旺於警詢時證稱：伊聽到「碰」一聲，就
        看到1 部腳踏車及1 位婦人倒地，肇事車輛未停車即駛
        離現場，過約不到2 分鐘，有一位年青人（不知年籍為
        何）騎機車過來告訴我，剛才發生車禍之肇事車輛，又
        再油管路與中崙二路之路口撞到車輛等詞【見警卷第8
        頁，證人吳瑞旺於警詢時之指訴，雖均係審判外之陳述
        ，然被告於審判程序業同意作為證據（見本院卷第24
        頁），且本院審酌證人吳瑞旺於警詢中係就其目擊、見
        聞車禍之情形告知警方，均屬適當，是依刑事訴訟法第
        159 條之5 第1 項規定，自得為證據】；況被告就肇事
        使被害人甲○○受傷一情，已坦認於前，則目擊證人吳
        瑞旺明確指稱，被告於撞傷騎腳踏車之被害人後，確係
        立即駕車逃離現場無訛。
      ２次就被告駕車撞及被害人，致被害人人車倒地之所在，
        與其駕駛車輛離開現場後，至車頭再衝撞路邊停放之莊
        振成貨車為止，先後兩次車禍肇事之地點，相隔約有
        231 公尺，此有道路交通事故現場圖在卷可考（見警卷
        第17頁）；則據被告警詢及審理中均供陳：其當時駕駛
        小客車離開現場之速度約時速60幾公里等（見警卷第1
        頁反面，本院卷第24頁）；如依時速60公里計算被告車
        每秒前行距離約為16.6公尺，則被告於撞及被害人甲○
        ○之後，再衝撞莊振成之貨車，以當時速度計算約需
        13.9秒；是被告辯稱：其曾於煞車後，再將油門誤作煞
        車踩踏，以致車輛失控前行，但縱有此誤踩踏板情事，
        於錯踩油門踏板3 、5 秒間，應足以警覺其情而鬆開油
        門踏板，豈會持續誤踩油門踏板長達13.9秒之理，且使
        其車輛持續前行達231 公尺之遠，足見被告所辯誤踩油
        門踏板一詞，難認屬實，此實為被告於肇事後逃離現場
        之舉動甚明，若非因被告車輛失控再撞及莊振成之貨車
        致嚴重毀損無法再予行駛，其或已脫逃無蹤。
      ３再觀被告車於撞及被害人甲○○後，前行231 公尺之距
        離時，依卷附前揭道路交通事故現場圖所示（見警卷第
        17頁），被告車行駛至油管路與中崙二路交岔路口時，
        顯見其車竟有偏右轉欲進入中崙二路之情事，若被告如
        其所辯係欲踩煞車而誤踩油門，車輛行駛之路線必為始
        終持續前行，焉會有向右轉之情事，可知被告並非錯踩
        油門踏板，而係逃離現場時，正右轉欲進入中崙二路逃
        逸，因車輛高速行駛，以致在駛入油管路與中崙二路交
        岔路口右轉行駛時，其車因高速右轉而失控，使其車產
        生向左偏離之離心力，以致車頭衝撞停放該交岔路口路
        旁之莊振成貨車，由此行駛路線右轉，以及被告車車頭
        因高速衝撞而嚴重毀損之情形（見警卷第20、21、22、
        25、26頁所附被告車車頭嚴重毀損之照片可據），顯見
        被告逃逸之路線，係欲於上開交岔路口處欲右轉進入中
        崙二路而逃逸，且係因高速右轉而致車輛失控而肇事。
      ４又被告辯稱：其於撞傷被害人後，曾大力踩踏煞車踏板
        ，以致頭部撞擊其車前擋風玻璃，意識不清，又值酒醉
        ，而接著誤踩油門踏板，致車往前行，絕無肇事逃逸情
        事云云。然被告將被害人甲○○撞至人車倒地，係因其
        車之右側後視鏡撞及被害人所致，此業據被告於偵、審
        中供述明確（見警卷第1 頁反面，偵卷第11頁，本院卷
        第23頁），且有被告車掉落之右後視鏡碎片扣案及該掉
        落之後視鏡核對被告車輛之照片（見警卷第25～26頁）
        在卷可按，是被告車既僅係右側車身之右後視鏡擦撞被
        害人而肇事，則該等撞擊絕不致影響或阻礙被告車之繼
        續前行，被告車是否可能因此衝撞而停煞，已非無疑；
        復就被告若確有急踏煞車之舉措，則在擦撞甲○○之肇
        事所在地點必將留有被告車之煞車痕跡，惟自前開道路
        交通事故現場圖顯示（見警卷第17頁），並未見任何煞
        車痕跡留於該處，則被告所謂大力踩踏煞車之說，亦屬
        無據，難以採信；況衡諸駕駛常情，如被告確曾踩踏煞
        車板而煞車，豈有可能於接續之踩踏動作，竟無法掌握
        煞車踏板之所在，而誤踩油門踏板，被告所辯此節，亦
        違常理；再觀被告車於撞擊莊振成車時，係車頭撞及莊
        振成貨車，以致被告小客車車頭嚴重毀損，此除有上開
        道路交通事故現場圖足參外，更得由肇事現場被告車毀
        損情形之照片可按（見警卷第20、21、22、25、26 頁
        ），是自被告車頭逕行衝撞莊振成之貨車，且嚴重內凹
        毀壞之情狀，本院認被告頭撞其車前擋風玻璃，應係其
        車大力撞擊莊振成貨車之際，因此衝擊之力道，使其頭
        部撞向前擋風玻璃，絕非如被告所陳係於擦撞被害人甲
        ○○時所致，況且，擦撞甲○○之肇事所在處，並無任
        何煞車痕跡，已如前述，更徵被告所辯前情，並不可採
        。
      ５末就被告於審理時供陳：其撞及甲○○時曾大力踩煞車
        ，導致頭部撞及其車前擋風玻璃，且因當時酒醉，意識
        不清，後又誤將油門當作煞車踩踏，致使其車失控衝出
        ，但其並無肇事逃逸，當時其車速約為時速60幾公里云
        云（見本院卷第23～24頁）；然其於警詢時所述：其車
        右側後照鏡碰撞到被害人甲○○後，其當時因緊張要踩
        煞車卻踩到油門以致車輛向前行駛，才撞到在第二現場
        路邊停車之大貨車而發生交通事故等詞（見警卷第1 頁
        反面）；則自被告警詢與審理之前開供詞，互核以觀，
        被告於警詢時，從未提及其於撞及甲○○之後，曾踩煞
        車，但於審理中竟又翻稱曾大力踩煞車之卸責飾詞，則
        見被告前後所供不一，而有前揭齟齬，益見其所供不實
        ，尤其，無論被告警詢與審理之上開陳述，多有前揭所
        述與事實不符之處，均無可採。
      ６從而，本件事證明確，被告空言否認，所辯均不可信，
        其肇事逃逸之犯行已堪認定。
二、核被告乙○○所為，係犯刑法185 條之3 之酒後駕駛及同法
    第185 之4 肇事逃逸等罪。被告乙○○所犯上開2 罪，犯意
    各別，行為互殊，犯罪構成要件不同，應予分論併罰。復以
    被告前於81年間，因涉犯殺人罪，經法院判處有期徒刑13年
    6 月確定，於94年5 月24日執行完畢，有臺灣高等法院被告
    全國前案紀錄表可按，5 年以內再犯本件有期徒刑以上之罪
    ，為累犯，依刑法第47條規定加重其刑。爰審酌被告乙○○
    前曾犯違反殺人罪，遭法院判處徒刑在案，且執行完畢，已
    如前述，竟又為本案犯行，顯見素行不良，又其酒後明知已
    無安全駕駛能力，竟仍駕駛動力交通工具之上開小客車，並
    因此致禍使人受傷，復於肇事後逃逸之犯罪手段及惡性均非
    輕微，以及犯罪後，就肇事逃逸犯行部分，始終飾詞狡辯，
    態度惡劣，以及其已與被害人甲○○達成和解等一切情狀，
    量處如主文所示之刑，並定其應執行刑，以示懲儆。
三、公訴意旨另以：被告乙○○於94年10月29日上午7時 許，駕
    駛車號ZF-9137 號自小客車，沿高雄縣鳳山市○○路由西往
    東方向行駛，於同日上午8 時15分許，行經該路與中崙二路
    口時，本應注意車輛行駛時，駕駛人應注意車前狀況及保持
    行車間距，並隨時採取必要之安全措施，而當時天候晴朗、
    日間自然光線、路面乾燥無缺陷無障礙物、視距良好，並無
    不能注意之情事，卻疏未注意車前狀況及保持適當間距，自
    後擦撞同向慢車道之腳踏車騎士甲○○，致甲○○人車倒地
    後，受有頭部外傷、疑右眼球挫傷、肢體多處擦傷等傷害。
    因認被告涉犯刑法第284 條第1 項前段之過失傷害罪嫌等詞
    。
  （一）按告訴乃論之罪，告訴人於第1 審辯論終結前，得撤回
        其告訴；又告訴經撤回者，法院應諭知不受理之判決，
        刑事訴訟法第238 條第1 項，及第303 條第3 款定有明
        文。
  （二）本件被告乙○○所犯過失傷害部分，經檢察官提起公訴
        ，認被告係犯刑法第284 條第1 項前段之過失傷害罪。
        依同法第287 條前段之規定，須告訴乃論。茲據被告與
        告訴人甲○○達成和解，有高雄縣鳳山市調解委員會調
        解書在卷可稽（見本院卷第28頁），且由告訴人於審理
        中聲請撤回其告訴，揆諸前開說明，爰不經言詞辯論，
        逕為諭知不受理之判決。
據上論斷，應依刑事訴訟法第299 條第1 項前段、第303 條第3
款，刑法第185 條之3 、第185 條之4 、第47條、第51條第5 款
，判決如主文。
本案經檢察官翁珮嫻到庭執行職務。
中　　華　　民　　國　　94　　年　　4 　　月　　26　　日
　　　　　　　　　刑事第二庭審判長法　官　邱永貴
　　　　　　　　　　　　　　　　  法　官　陳銘珠
                                  法  官  高思大
右正本證明與原本無異。
如不服本判決，應於判決送達後10日內向本院提出上訴狀，上訴
於台灣高等法院高雄分院（須附繕本）。
中　　華　　民　　國　　95　　年　　4 　　月　　27　　日
                                  書記官  蔡語珊
附錄本判決論罪法條：
中華民國刑法第 185條之3：
  服用毒品、麻醉藥品、酒類或其他相類之物，不能安全駕駛動
  力交通工具而駕駛者，處1年以下有期徒刑、拘役或3萬元以下
  罰金。
中華民國刑法第185條之4：
  駕駛動力交通工具肇事，致人死傷而逃逸者，處6月以上5年以
  下有期徒刑。
